【裁判字號】    94,簡上,109
【裁判日期】    950308
【裁判案由】    遷讓房屋等
【裁判全文】
臺灣屏東地方法院民事判決             94年度簡上字第109號
上  訴  人  丙○○
                        之3號
訴訟代理人  林榮和律師
被上訴人    乙○○
當事人間請求遷讓房屋等事件，上訴人對於中華民國94年9 月28
日本院94年度屏簡字第84號第一審判決提起上訴，本院於民國
95年3月1日言詞辯論終結，判決如下：
    主  文
上訴駁回。
第二審訴訟費用由上訴人負擔。
    事實及理由
甲、被上訴人主張：
    坐落屏東縣長治鄉○○段221 地號土地上未辦所有權第一次
    登記建物即門牌號碼：屏東縣長治鄉○○村○○路346 巷47
    之3 號房屋（下稱系爭建物），係被上訴人於民國93年1 月
    8 日向本院民事執行處拍賣取得。茲上訴人就系爭建物並無
    使用之權源，於被上訴人取得系爭土地所有權後，仍居住系
    爭建物內拒不遷讓，被上訴人自得本於所有權人之地位，排
    除侵害。又上訴人無權占用系爭建物，係無法律上之原因受
    有相當於租金之利益，致被上訴人受有相當於租金之損害。
    茲系爭建物現值為新台幣（下同）689,300 元，以系爭建物
    之現值按年息百分之5.2 計算被上訴人損害，則上訴人應按
    月給付被上訴人3,000 元，賠償被上訴人所受之損害。於原
    審聲明：(一)上訴人應將系爭房屋遷讓，返還被上訴人。(二)上
    訴人應自93年3 月1 日起至遷讓前項房屋之日止，按月給付
    被上訴人3,000 元之賠償。(三)願供擔保請准宣告假執行。（
    原審判決被上訴人敗訴部分，未據被上訴人聲明不服，業已
    確定）。於本院聲明：上訴駁回。
乙、上訴人抗辯：
    系爭建物基地係訴外人丁○○同意分配予上訴人使用，由上
    訴人於81年間出資興建，其為原始所有權人。惟因系爭建物
    坐落土地為耕地，依農業發展條例之規定，僅得以土地所有
    權人丁○○之名義補辦建造執照及使用執照，系爭建物仍為
    被告所有，本院民事執行處誤認系爭建物為債務人丁○○所
    有而予拍賣，該拍賣程序應屬無效，被上訴人自無從依拍賣
    程序取得所有權，當無從本於所有權人地位請求上訴人遷讓
    系爭房屋及請求不當得利，被上訴人請求實無理由。並聲明
    ：(一)原判決不利於上訴人部分廢棄。(二)上開廢棄部分，被上
    訴人在第1審之訴駁回。
丙、兩造不爭執之事實：
    系爭建物係以土地所有權人丁○○之名義辦理建造執照及使
    用執照，經本院查封拍賣，由被上訴人於93年1 月8 日向本
    院民事執行處拍賣取得等情，業據其於原審提出所述相符之
    本院民事執行處證明書、屏東縣稅捐稽徵處總處93年度房屋
    稅繳款書為證（原審卷第8-10頁），並經調閱92年度執字第
    13832 號清償債務強制執行卷宗查核屬實，且上訴人對此亦
    不爭執，堪信為真正。
丁、兩造爭執之事實：
    系爭建物是否為上訴人原始建造？經查：
(一)、證人林木杞、林榮和、李森源、王福智等人於原審固證稱係
    爭房屋係由上訴人出面購買材料及訂立工程契約；經上訴人
    告知，系爭房屋係上訴人自己出錢蓋的各情（見原審卷第25
    、26、27、45頁），惟渠等之證詞無從證明實際出資人是否
    為上訴人及資金來源即是上訴人實際出資，自難憑此認定上
    訴人即為原始建造人。再者證人甲○○○於本院證稱：系爭
    房屋是在81年蓋的，先蓋豬舍，房子是他自己蓋的，但錢從
    哪裡來我不知道。蓋這間房屋，我不清楚我公公丁○○與上
    訴人間有無交代何事，我公公當時的經濟狀況不錯，系爭土
    地我公公事先分給上訴人後，上訴人再蓋房子... （
    法官問：上訴人蓋這間房屋，他父親有無出錢）沒有出錢，
    因為我公公沒有收入等語（見本院卷第34頁），惟系爭房屋
    是於81年興建，而房屋基地係於82年3 月21日為分配使用，
    此有分配使用實測圖在卷可稽（見原審卷第36頁），此顯與
    證人證述先分配土地再建房屋等情不符，再者證人先證述丁
    ○○的經濟狀況不錯，復又表示丁○○沒有收入，所以沒有
    出錢，則其證詞顯係前後矛盾，況其亦表示不清楚蓋房子的
    錢從那裡來，是自難憑其證詞而認系爭房屋系由上訴人所出
    資興建。
(二)、上訴人主張系爭房屋之基地，係土地所有權人丁○○同意分
    配予上訴人使用，由上訴人於81年出資興建等語，經查，系
    爭房屋基地，係於82年3 月21日為分配使用，業如前述，則
    顯然並非土地所有權人丁○○同意上訴人使用系爭建地，而
    後上訴人才興建房屋，難認上訴人有何合法使用系爭基地之
    權源，上訴人主張顯不可採。
(三)、上訴人主張系爭建物，於78年11月間即由上訴人申請用電，
    認系爭建物為上訴人所有等語，經查，系爭土地於78年11
    月由上訴人申請安裝用電，固據提出台灣電力公司屏東區營
    業處95年2 月8 日屏區費核證字第95043 號函在卷可稽，惟
    上訴人申請用電時，系爭房屋尚未興建，則用電資料是否使
    用於系爭房屋尚有疑義，況該函僅能證明上訴人有合法申請
    用電的資料，與系爭建物是否為上訴人所興建顯屬無涉，要
    難憑此即認系爭房屋為上訴人所出資興建。
(四)、按所有人對於無權占有或侵奪其所有物者，得請求返還之，
    民法第767 條前段定有明文。茲上訴人並非系爭建物之所有
    權人已如前述，本院民事執行處就系爭建物所為之拍賣程序
    即屬合法有效，則被上訴人本於所有權人之地位，請求上訴
    人自系爭建物中遷離，並返還被上訴人，即屬有據。
(五)、次按無法律上之原因而受利益，致他人受損害者，應返還其
    利益，民法第179 條前段定有明文。茲被上訴人於93年2 月
    3 日收到本院民事執行處所核發之權利移轉證明書，有本院
    民事執行處92年度執字13832 號執行卷宗卷附之送達證書附
    卷可按，則被上訴人自該時起即取得系爭建物所有權。而上
    訴人既非系爭建物之原始出資人，對於系爭建物即屬無權占
    用，其繼續占用系爭房屋顯無法律上之原因受有相當於租金
    之利益，致被上訴人受有相當於租金之損害，被上訴人自得
    依不當得利之法律關係，請求給付相當於租金之損害。本院
    審酌系爭房屋係供住家使用，並經兩造於原審自承附近無商
    業活動，認被上訴人主張所受相當於租金之損害，依系爭房
    屋拍定價格493,000 元以年息百分之5 計算，即每月2,054
    元（計算式如下：493,000 ×0.05÷12＝2,054 ，小數點以
    下四捨五入）為計算基準尚屬合理，則被上訴人請求上訴人
    自93年3 月1 日起至遷讓房屋之日止，每月按2,054 元計算
    之損害，核屬有據，逾此範圍之請求，即屬無據。
(六)、上訴人既屬無權占有，自應返還房屋及相當於租金之不當得
    利，業如上述，原審命上訴人應自門牌號碼屏東縣長治鄉○
    ○村○○路346 巷47之3 號房屋遷出，將房屋返還被上訴人
    ，並自民國93年3 月1 日起至遷讓前項房屋之日止，按月給
    付被上訴人2,054 元之賠償，於法並無不合。上訴意旨指摘
    原判決不當，求予廢棄改判，為無理由，應予駁回其上訴。
    至兩造其餘攻擊防禦方法，無礙本件之判斷，爰不一一論敘
    ，附此敘明。
據上訴結，本件上訴為無理由，依民事訴訟法第436 條之1 第3
項、第449條第1項、第78條，判決如主文。
中    華    民    國    95    年    3     月    8     日
                  民事第二庭    審判長法  官  阮世賢
                                      法  官  春生
                                      法  官  吳思怡
正本證明與原本無異。
本判決不得上訴。
中    華    民    國    95    年    3     月    8    日
                                      書記官  劉音利


司法院資訊處製作；財團法人民間司法改革基金會備份。
